臺灣板橋地方法院刑事判決　　　　　　　　96年度訴字第40號
公　訴　人　臺灣板橋地方法院檢察署檢察官
被　　　告　乙○○
　　　　　　　　　　　號
　　　　　　甲○○
　　　　　　丁○○
上列被告因違反稅捐稽徵法等案件，經檢察官提起公訴（95年度
偵字第20498 號），被告於準備程序認罪，本院以簡式審判程序
判決如下：
    主  文
乙○○行使從事業務之人，明知為不實之事項，而登載於其業務
上作成之文書，足以生損害於公眾及他人，處有期徒刑月，如
易科罰金以銀元佰元折算壹日；又納稅義務人之公司負責人以
詐術逃漏稅捐，處有期徒刑肆月，如易科罰金以銀元佰元折算
壹日。應執行有期徒刑陸月，如易科罰金以銀元佰元折算壹日
。緩刑貳年。
甲○○、丁○○共同幫助犯逃漏稅捐之罪，各處有期徒刑貳月，
如易科罰金均以銀元佰元折算壹日。均緩刑貳年。
    事實及理由
一、按除被告所犯為死刑、無期徒刑、最輕本刑為三年以上有期
    徒刑之罪或高等法院管轄第一審案件者外，於第一次審判期
    日前之準備程序進行中，被告先就被訴事實為有罪之陳述時
    ，審判長得告知被告簡式審判程序之旨，並聽取當事人、代
    理人、辯護人及輔佐人之意見後，裁定進行簡式審判程序，
    刑事訴訟法第273 條之1 第1 項定有明文。經核本件被告乙○○、甲○○、丁○○等所犯均係死刑、無期徒刑、最輕本
    刑為三年以上有期徒刑以外之罪，其於準備程序中就被訴事
    實為有罪之陳述，經法官告知簡式審判程序之旨，並聽取公
    訴人、被告之意見後，本院爰依首揭規定，合議裁定由受命
    法官獨任進行簡式審判程序，合先敘明。
二、本件犯罪事實：
    乙○○係設於臺北縣新莊市○○路901 號4 樓之1 「嘉翔空
    調工程行」（下簡稱「嘉翔工程行」）及桃園縣龜山鄉○○
    村○○路○ 段516 巷18弄6 之2 號「嘉翔空調工程有限公司
    」（下簡稱「嘉翔公司」）之負責人，為從事負責嘉翔工程
    行、嘉翔公司營利事業所得稅申報業務之人，其明知丙○○
    於民國94年1 至6 月間及同年4 至6 月間，並未任職於嘉翔
    工程行及嘉翔公司支領薪資，竟為逃漏納稅義務人嘉翔工程
    行、嘉翔公司94年度之營利事業所得稅，而於94年4 月間，
    要求嘉翔公司之代工甲○○，為嘉翔公司取得人頭身分證報
    稅，藉以逃漏稅捐，甲○○乃基於幫助嘉翔工程行、嘉翔公
    司逃漏稅捐之犯意，找其知情之友人丁○○提供人頭身分證
    ，丁○○即基於幫助嘉翔工程行、嘉翔公司逃漏稅捐之犯意
    聯絡，將其之前因販售童書而取得之客戶丙○○之身分證影
    本，交由甲○○提供給乙○○，乙○○即在上址嘉翔公司內
    ，分別製作丙○○於94年1 至6 月在嘉翔工程行、同年4 至
    6 月在嘉翔公司等薪資所得扣繳憑單之業務文書，登載丙○○於嘉翔工程行、嘉翔公司薪資所得各為新臺幣（下同）10
    萬9 千元、8 萬1 千元之不實事項。其後再將上開登載不實
    之丙○○於嘉翔公司支領薪資之扣繳憑單，據以填載於嘉翔
    公司94年度營利事業所得稅結算申報書，虛列增加薪資支出
    8 萬1 千元，於同年5 月間，持向財政部臺灣省北區國稅局
    桃園縣分局申報，以此詐術逃漏嘉翔公司94年度之營利事業
    所得稅額2 萬0250元，足生損害於丙○○及稅捐稽徵機關對
    於稅捐稽徵之正確性，至上開登載不實之丙○○於嘉翔工程
    行支領薪資之扣繳憑單，則未據以持向稅捐機關申報嘉翔工
    程行94年度之營利事業所得稅，藉以逃漏稅捐。案經丙○○
    訴由臺灣板橋地方法院檢察署檢察官偵查起訴。
三、本件犯罪事實之證據：
    (一)被告乙○○、甲○○、丁○○於審理時之自白、告訴人丙○○於偵查中之指訴。
    (二)卷附之各類所得扣繳暨免扣繳憑單、財政部臺灣省北區國
      稅局桃園縣分局96年3 月13日北區國稅桃縣一字第096105
      2189號函及其檢送之嘉翔公司94年漏稅額計算表、營利事
      業所得稅結算申報核定通知書。
四、又本件被告等行為後，94年1 月7 日修正之刑法第33條第5
    款（修正提高罰金最低額為新臺幣一千元以上，以百元計算
    之）、第51條（對於有期徒刑合併定應執行刑之上限提高至
    三十年）、第74條（修正擴大緩刑適用範圍至過失犯，並增
    訂宣告緩刑時得為之必要命令事項及明訂緩刑效力不及於從
    刑、保安處分）、第41條第1 項（將易科罰金折算標準提高
    為「以新臺幣一千元、二千元或三千元折算一日」）等規定
    ，業於95年7 月1 日生效施行，罰金罰鍰提高標準條例第2
    條原易科罰金提高折算標準金額倍數規定，並於95年4 月28
    日配合修正刪除，同於95年7 月1 日生效施行，是經依同法
    第2 條規定綜合比較新舊法結果，被告本件所犯之罪，依修
    正後之上開規定處斷，並無有利，自仍應適用其行為時之舊
    法即94年1 月7 日修正施行前之刑法上開規定處斷。又刑法
    第28條（將共同正犯條文「實施」一語，修正為「實行」，
    否認「陰謀共同正犯」、「預備共同正犯」），亦於95年7
    月1 日修正生效施行，惟其修正之內容，對於本件被告共同
    「實行」犯罪之情形而言，並無有利或不利之影響，無新舊
    法比較適用之問題，應依一般法律適用原則，適用裁判時法
    （參見最高法院95年度台上字第5589號判決意旨），附此敘
    明。是核本件被告乙○○為嘉翔公司負責人，其為逃漏納稅
    義務人嘉翔工程行、嘉翔公司94年度營利事業所得稅，虛偽
    登載丙○○薪資所得不實事項於其業務上作成之扣繳憑單、
    結算申報書，並持以據報繳納嘉翔公司94年度營利事業所得
    稅，核其所為係犯刑法第216 條、第215 條之行使業務上登
    載不實文書罪、稅捐稽徵法第47條第1 款、第41條之納稅義
    務人公司負責人詐術逃漏稅捐罪。其同時登載不實之丙○○
    於嘉翔工程行、嘉翔公司支薪之扣繳憑單等業務文書之低度
    行為，應為其後行使嘉翔公司扣繳憑單之高度行為所吸收，
    不另論罪。復按稅捐稽徵法第47條第1 款之規定，係將納稅
    義務人之公司責任，基於刑事政策之考慮，於應處徒刑之範
    圍，轉嫁於公司負責人，從而因此受罰之公司負責人，乃屬
    於「代罰」之性質，究非屬該公司負責人本身之犯罪行為，
    自與公司負責人之其他犯罪行為間，無刑法修正前規定之方
    法結果之牽連關係（參見最高法院85年度臺上字第6065號判
    決意旨），是被告乙○○所犯上開行使業務上登載不實文書
    、逃漏稅捐二罪間，依上開說明，要屬犯意各別，行為互異
    ，自應予分論併罰。另被告甲○○、丁○○二人所犯係稅捐
    稽徵法第43條第1 項之幫助逃漏稅捐罪。其二人間就上開所
    犯行為，有犯意聯絡及行為分擔，為共同正犯。爰分別審酌
    被告乙○○、甲○○、丁○○各人所犯之犯罪動機、目的、
    手段、逃漏稅額、妨害國家稅收及對告訴人、國家稅捐稽徵
    所生之危害及犯後之態度等一切情狀，各量處如主文所示之
    刑，被告乙○○所犯二罪部分，並定其應執行之刑，另併依
    修正前之刑法規定，各諭知易科罰金之折算標準。又被告乙○○、甲○○、丁○○等前均未曾受有期徒刑以上刑之宣告
    ，其等因一時失慮，偶罹刑典，事後已坦承犯行，深具悔意
    ，並已與告訴人達成民事賠償和解（參見卷附調解書），經
    此刑之宣告後，應知警惕而無再犯之虞，本院因認暫不執行
    其刑為當，依修正前之刑法規定，均予以宣告緩刑二年，用
    啟自新。
五、另公訴意旨謂被告甲○○、丁○○同時提供丙○○身分證，
    幫助被告乙○○同時登載不實之丙○○94年1 至6 月於嘉翔
    工程行領有10萬9 千元薪資之扣繳憑單，持以向財政部臺灣
    省北區國稅局新莊稽徵所，申報嘉翔工程行94年度之營利事
    業所得稅，逃漏稅捐，因認被告等就此部分同涉犯有上開幫
    助逃漏稅捐、行使業務登載不實文書、以詐術逃漏稅捐等罪
    嫌云云。惟查此部分被告甲○○、丁○○雖亦有基於幫助嘉
    翔工程行逃漏稅捐之犯意，而提供丙○○之身分證，供被告
    乙○○登載不實之丙○○支領嘉翔工程行薪資之扣繳憑單，
    惟被告乙○○並未持以行使申報逃漏嘉翔工程行之營利事業
    所得稅，此有財政部臺灣省北區國稅局新莊稽徵所96年3 月
    14 日 北區國稅新莊一字第0961005890號函在卷可稽，且按
    稅捐稽徵法第43條之幫助逃漏稅捐、同法第41條之逃漏稅捐
    等罪，均係結果犯，已發生逃漏稅捐結果為成立要件，被告
    乙○○既未持以行使申報逃漏稅捐，被告三人即無分別成立
    幫助逃漏稅捐、行使業務登載不實文書及以詐術逃漏稅捐之
    犯罪可言，本應均為無罪之諭知，惟此部分其等被訴犯行，
    與上開被訴有罪部分有想像競合之裁判上一罪關係，爰均不
    另為無罪之諭知，併此敘明。
六、依刑事訴訟法第273 條之1 第1 項、299 條第1 項前段、第
    310 條之2 、第454 條，稅捐稽徵法第47條第1 款、第41條
    、第43條第1 項，刑法第2 條第1 項前段、第11條前段、第
    28條、第216 條、第215 條、修正前之刑法第51條第5 款、
    第41條第1 項前段、第74條第1 款，罰金罰鍰提高標準條例
    第1條 前段、修正前之罰金罰鍰提高標準條例第2 條，判決
    如主文。
七、如不服本判決，得自收受送達之日起10日內向本院提出上訴
    狀（須附繕本）。
本案經檢察官靳開聖到庭執行職務
中　　華　　民　　國　　96　　年　　4 　　月　　30　　日
                      刑事第八庭  法　官  彭  全  曄
以上正本證明與原本無異
                                  書記官  吳  詩  琳
中　　華　　民　　國　　96　　年　　4 　　月　　30　　日
附錄本案論罪科刑法條全文：
中華民國刑法第216條
（行使偽造變造或登載不實之文書罪）
行使第 210 條至第 215 條之文書者，依偽造、變造文書或登載
不實事項或使登載不實事項之規定處斷。
中華民國刑法第215條
（業務上文書登載不實罪）
從事業務之人，明知為不實之事項，而登載於其業務上作成之文
書，足以生損害於公眾或他人者，處3年以下有期徒刑、拘役或5
百元以下罰金。
稅捐稽徵法第43條
 (教唆或幫助逃漏稅捐等之處罰)
教唆或幫助犯第 41 條或第 42 條之罪者，處 3 年以下有期徒刑
、拘役或科新台幣 6 萬元以下罰金。
稅務人員、執行業務之律師、會計師或其他合法代理人犯前項之
罪者，加重其刑至二分之一。
稅務稽徵人員違反第33條規定者，除觸犯刑法者移送法辦外，處
1萬元以上5萬元以下罰鍰。
稅捐稽徵法第41條
 (逃漏稅捐之處罰)
納稅義務人以詐術或其他不正當方法逃漏稅捐者，處 5 年以下有
期徒刑、拘役或科或併科新台幣 6 萬元以下罰金。
稅捐稽徵法第47條
 (法人或非法人團體負責人之刑責)
本法關於納稅義務人、扣繳義務人及代徵人應處徒刑之規定，於
左列之人適用之：
一  公司法規定之公司負責人。
二  民法或其他法律規定對外代表法人之董事或理事。
三  商業登記法規定之商業負責人。
四  其他非法人團體之代表人或管理人。
